【裁判字號】    90,交上訴,1779
【裁判日期】    901106
【裁判案由】    業務過失致死
【裁判全文】
臺灣高等法院臺中分院刑事判決                  九十年度交上訴字第一七七九號
      上  訴  人  台灣台中地方法院檢察署檢察官
      上  訴  人
      即  被  告  乙○○
      選任辯護人  徐明珠
右上訴人等因被告業務過失致死案件，不服臺灣台中地方法院民國九十年六月二十二
日第一審判決（民國九十年交訴字第六號，起訴案號：臺灣台中地方法院檢察署八十
九年度偵字第二○二二○號、九十年度偵字第二八二九號），提起上訴，本院判決如
左：
      主  文
上訴駁回。
      事  實
一、乙○○係以幫助其兄劉超然販賣豬肉為業，平日須駕駛自用小貨車載運客戶所訂
    購之豬肉送交客戶，乃以從事駕駛為附隨業務之人，於民國八十九年十一月二日
    凌晨零時五十分許，駕駛車牌號碼Ａ六－一一三五號自用小貨車欲載運豬肉至客
    戶處，沿台中市北屯區○○○路由南往北方向行駛，途經雙向二車道之南京東路
    與太原路且南北兩側各有一單行道 （南側單行道禁止進入）之交岔路口欲左轉進
    入太原路北側單行道時，本應依標線指示在遵行車道內行駛；並應行至交岔路口
    中心處左轉，不得佔用來車道搶先左轉；復應讓直行車輛先行，而依當時天候晴
    天，夜間有照明、路面乾燥無缺陷，亦無障礙物，視距良好之情形下，並無不能
    注意之情事，詎竟疏未注意及此，於通過太原路南側禁止進入之單行道尚未達所
    欲進入之北側單行道中心處，即貿然越過道路中線佔用對向車道搶先左轉致逆向
    行駛，且未讓對向車道直行進入前揭交岔路口由蕭宜貞所騎乘之車牌號碼ＥＹＢ
    －六九五號輕型機車先行，蕭宜貞因而閃煞不及發生碰撞，造成蕭宜貞倒地後受
    有頭部外傷、胸腹部挫傷合併內出血等致命傷害，經送醫急救，延至同年月七日
    上午九時四十八分許，因心肺功能衰竭不治死亡。乙○○於肇事後，犯罪偵查機
    關未發覺前，打電話報警並主動向到場處理之警員林清立告知其為肇事之人，自
    首而接受裁判。
二、案經蕭宜貞之父丙○訴由台灣台中地方法院檢察署檢察官偵查起訴及同署檢察官
    就同一事實移送併辦。
      理  由
一、訊據被告乙○○對於以幫助其兄劉超然販賣豬肉為業，平日須駕駛自用小貨車載
    運客戶所訂購之豬肉，在右揭時地之送貨途中駕車與被害人蕭宜貞發生車禍之事
    實，坦白承認，核與告訴人即被害人之父丙○所述情節相符，並有道路交通事故
    調查報告表、現場暨車損照片在卷可資佐證。而被害人確係因本件交通事故受有
    頭部外傷、胸腹部挫傷合併內出血等致命傷害，致心肺功能衰竭不治死亡，業經
    臺灣臺中地方法院檢察署檢察官督同檢驗員相驗明確，製有勘驗筆錄、相驗屍體
    證明書及驗斷書在卷足憑。按駕駛人駕駛汽車，應遵守道路交通標線之指示；汽
    車在雙向二車道行駛時，應在遵行車道內行駛；左轉彎時，應行至交岔路口中心
    處左轉，不得佔用來車道搶先左轉；轉彎車應讓直行車先行，道路交通安全規則
    第九十條、第九十七條第一款、第一百零二條第一項第四款、第五款分別定有明
    文。被告係領有駕駛執照之車輛駕駛人，前開交通規則為其所應注意，而依肇事
    當時天候晴天，夜間有照明、路面乾燥無缺陷，亦無障礙物，視距良好（有右開
    道路交通調查報告表為證）之情形下，殊無不能注意之情事。而本件肇事路段之
    台中市北屯區○○○路，係雙向二車道，且南京東路與太原路南北兩側各有一單
   行道（南側單行道禁止進入）之交岔路口，當時被告係由南往北方向欲左轉進入
    太原路北側單行道，被害人則係在同路南向車道直行之事實，業據被告陳明，並
    有前開道路交通調查報告表可查。則被告行駛至該雙向二車道之路段欲左轉時，
    在無不能注意之情形下，自應依標線指示在遵行車道內行駛；並應行至交岔路口
    中心處左轉，不得佔用來車道搶先左轉；復應讓直行車輛先行。惟據被告於檢察
    官八十九年十一月七日訊問時陳稱：「．．．我當時想要左轉太原路，遠遠看到
    太原路那邊有燈光，但是還很遠，我就左轉，過了中心線，車頭已經朝太原路，
    突然間聽到碰的一聲．．．」；於原審法院九十年二月十四日訊問時陳稱：「當
    時我走南京東路，由南往北往東山路方向行駛，要左轉太原路，因為地下道的太
    原路那邊是單行道，我是要走地下道的北側，然後我越過南京東路的中線，我過
    了地下道橋的中央才越過中心線，我在發生碰撞前在很遠的地方就有看到燈光，
    我認為那個距離可以通過，我車子右手邊被撞到，我被撞到的時候車子是斜斜的
    ，是在橋上撞到的」；（問：為何那麼早就超越中心線左轉？）我有錯，我有提
    早轉彎」等語；又依卷附道路交通事故調查報告表及現場照片所示，被告駕駛之
    自小貨車係停放於過南京東路南側單行道尚未達北側單行道之地下道上方之南向
    車道內，現場散落物則係自南向車道內被告駕駛自小貨車後面，往南沿伸至被害
    人所騎乘機車倒臥之北向車道。則依被告之上開供述、附卷道路交通事故調查報
    告表及現場照片所示，顯見被告駕駛自用小貨車行經上開路段欲左轉時，非但於
    通過太原路南側禁止進入之單行道尚未達所欲進入之北側單行道中心處，即貿然
    越過道路中心線佔用對向車道搶先左轉致逆向行駛，且未讓對向車道直行進入前
    揭交岔路口由被害人所騎乘之輕型機車先行，致遭閃煞不及之被害人撞及，使被
    害人倒地受有右述傷害送醫不治死亡，被告就本件事故之發生應有過失，且被害
    人因本件車禍死亡，與被告之過失行為間，並有相當之因果關係。本件車禍經送
    請台灣省台中市區車輛行車事故鑑定委員會鑑定結果，亦為相同之認定，有該會
    九十年三月二十七日中市鑑字第九○○一一七號鑑定意見書在卷可憑。至於被害
    人無駕駛執照騎乘機車，基於行政管理，雖應依道路交通管理處罰條例規定科處
    罰鍰，但其刑法上之過失責任，仍應視具體情況而定，並不當然因被害人無照駕
    車，即可認為有過失，附此敘明。因而事證明確，被告犯行堪以認定，應予依法
    論科。
二、又本件過失責任已甚明確，被告請求送請覆議，核無必要，附此敘明。
三、被告係以幫助他人販賣豬肉為業，平日須駕駛自用小貨車載運客戶所訂購之豬肉
    ，乃以從事駕駛為附隨業務之人，其因業務上駕駛之過失肇致車禍，使被害人死
    亡，核其所為，係犯刑法第二百七十六條第二項之業務過失致人於死罪。被告肇
    事後，犯罪偵查機關未發覺前，打電話報警並主動向到場處理之警員林清立告知
    其為肇事之人，並坦承犯行接受裁判，業經證人林清立於本院調查時證述屬實，
    並有交通事故調查報告表之報案人欄載明可稽，為對於未發覺之罪，自首而接受
    裁判，應依刑法第六十二條前段規定減輕其刑。原審因依刑法第二百七十六條第
    二項、第六十二條前段罰金罰鍰提示標準條例第一條前段，審酌被告過失程度非
    輕，被害人因本件車禍死亡所生之危害重大，被告肇事後雖旋即自首並坦承犯行
    ，但除保險理賠外，尚未能與被害人家屬達成民事和解取得諒解之犯後態度等一
    切情狀，量處有期徒刑壹年捌月，認事用法量刑均無不當，上訴人即公訴人上訴
    意旨，指摘原審認定被告自首有所違誤，量刑失出，上訴人即被告上訴意旨指摘
    本件過失，在被害人超速，和解未成，亦係被害人家屬要求過當使然，故原審量
    刑失入。第查，被告係有自首，且本件肇事係被告搶先左轉，佔用來車車道所致
    ，已論斷如上，從而量刑尚稱適中，故上訴均無理由，應予駁回。
據上論斷，應依刑事訴訟法第三百六十八條，判決如主文。
本案經檢察官甲○○到庭執行職務。
中      華      民      國     九十      年     十一      月     六     日
                                   臺灣高等法院臺中分院刑事第七庭
                                         審判長法  官  林  榮  龍
                                               法  官  謝  說  容
                                               法  官  黃  日  隆
右正本證明與原本無異。
如不服本判決應於收受送達後十日內向本院提出上訴書狀，其未敘述上訴之理由者並
得於提起上訴後十日內向本院補提理由書（均須按他造當事人之人數附繕本）。
                                               書記官  林  端  容
中      華  民      國     九十      年     十一      月     八     日
                                                                        Ｆ


司法院資訊處製作；財團法人民間司法改革基金會備份。
